臺灣臺東地方法院刑事判決
110年度訴字第155號
公  訴  人  臺灣臺東地方檢察署檢察官
被      告  吳俊億


選任辯護人  吳漢成律師(法扶律師)          
上列被告因違反毒品危害防制條例案件，經檢察官提起公訴（11
0年度偵字第2858號、第3275號），本院判決如下：
    主  文
甲○○犯如附表二各編號「宣告罪刑」欄所示之罪，各處如附表二
各編號「宣告罪刑」欄所示之刑及「沒收」欄所示之沒收。應執
行有期徒刑伍年陸月。
    事  實
一、甲○○明知甲基安非他命屬於毒品危害防制條例第2條第2項第
    2款所規定之第二級毒品，依法不得販賣、持有，竟基於意
    圖營利而販賣第二級毒品甲基安非他命之個別犯意，分別於
    附表一編號1至3「交易時間」及「交易地點」欄所示之時間
    、地點，以附表一編號1至3「涉犯事實」、「毒品數量與毒
    品種類」欄所示之價格、數量販賣第二級毒品甲基安非他命
    予楊寶兒、黃心怡。嗣經員警持本院所核發之搜索票，於民
    國110年9月8日7時20分許於甲○○位於臺東縣○○市○○街000號
    之住所處進行搜索，並扣得OPPO牌行動電話1支(含門號0000
    000000號SIM卡1張)。
二、案經臺東縣警察局成功分局報告臺灣臺東地方檢察署檢察官
    偵查起訴。
    理  由
壹、程序部分
    本判決所引用據以認定事實之各項傳聞證據，均經被告甲○○
    、辯護人於本院審理中同意有證據能力，且檢察官、被告、
    辯護人於本院調查證據時，已知其內容及性質，均未於言詞
    辯論終結前聲明異議。本院審酌各該證據作成之情況，俱無
    違法、不當取證或顯有不可信之情形，作為證據使用均屬適
    當，依刑事訴訟法第159條之5規定，認均得作為證據使用。
    另其他非供述證據部分，本院於審判期日，依各該證據不同
    之性質，以提示或告以要旨等法定調查方法逐一調查，並使
    當事人表示意見，本院亦查無法定證據取得禁止或證據使用
    禁止之情形，故認所引用各項證據資料，均具有證據能力。
貳、實體部分
一、認定事實之證據及理由
(一)訊據被告對於前揭事實，於本院行準備程序及審理時均坦承
    不諱(本院訴字卷第144、245、383頁)，核與證人楊寶兒、
    黃心怡於警詢及偵查中之證述相符(2858號偵卷第55至67、8
    9至97、101至115、141至159頁)，且有卷附之被告與證人黃
    心怡通訊監察譯文之通聯內容摘要、監視錄影影像翻拍照片
    2張、手機LINE翻拍照片5張、臺東縣警察局成功分局扣押筆
    錄暨扣押物品目錄表、臺東縣警察局臺東分局搜索筆錄暨扣
    押物品目錄表2紙、被告與證人楊寶兒通訊監察譯文之通聯
    內容摘要、臺東縣警察局成功分局偵查隊執行通訊監察譯文
    表、查獲照片11張、統一超商門市監視影像、存簿交易明細
    、毒品案件被告通聯紀錄表、前後10通照片9張、LINE社群
    軟體通聯記錄照片18張、通聯調閱查詢單、本院通訊監察書
    、臺東縣警察局成功分局偵查隊執行被告與證人楊寶兒通訊
    監察譯文表、臺東縣警察局成功分局偵查隊執行被告與證人
    黃心怡通訊監察譯文表、初鹿全家超商路口監視器影像6張
    、本院110年度聲搜字第178號搜索票、臺灣臺東地方檢察署
    扣押物品清單、扣押物品照片等證據在卷可佐(2858號偵卷
    第73至77、79、81至85、117至122、125至130、133至138、
    163至167、第215至221、223至225、273、275、277至289頁
    ，3275號偵卷第103至107、109至156、173頁，本院訴字卷
    第307至322頁)，並有扣案之OPPO牌行動電話1支(含門號000
    0000000號SIM卡1張)在卷可憑，足認被告之自白與事實相符
    ，堪以採信。
(二)再甲基安非他命係政府公告查禁之第二級毒品，販賣第二級
    毒品罪，屬法定本刑10年以上之重罪，苟無利可圖，應無甘
    冒遭查緝將處嚴刑之危險。又第二級毒品甲基安非他命物稀
    價昂，取得不易，有其獨特之販售管道，復無公定之價格與
    分裝數量，每次交易之價格與數量，可能依交易雙方關係之
    深淺、資力、需求量、對行情之認知、標的是否充裕、查緝
    是否嚴謹、遭買受人供出來源之風險程度等因素而異，從而
    出賣人從「價差」或「量差」中牟取利潤之方式或有不同，
    惟出賣人藉非法販賣行為以圖利之目的均屬相同，是縱未確
    切查得販賣毒品賺取之實際差價，然除別有事證，足認係按
    同一價格轉讓，確未牟利之情形外，尚難執此謂非法販賣之
    事證有所不足。上揭證人等於警詢、偵查中，已證述其等係
    分別以如附表一編號1至3所示金額向被告購買第二級毒品甲
    基安非他命，被告於本院行準備程序時亦自陳係基於意圖營
    利而販賣第二級毒品甲基安非他命（本院訴字卷第59頁），
    當有營利意圖。
(三)綜上，本案事證明確，被告前開犯行堪以認定，均應依法論
    科。
二、論罪科刑
(一)核被告如事實欄一即附表一編號1至3所載所為，均係犯毒品
    危害防制條例第4條第2項之販賣第二級毒品罪。
(二)被告於販賣如附表一編號1至3所示第二級毒品甲基安非他命
    前持有之低度行為，各為其後販賣之高度行為所吸收，皆不
    另論罪。
(三)被告所為上開3次販賣第二級毒品之犯行，犯意各別，行為
    互殊，應予分論併罰。
(四)按毒品危害防制條例第17條第1項固規定「犯第4條至第8條
    、第10條或第11條之罪，供出毒品來源，因而查獲其他正犯
    或共犯者，減輕或免除其刑。」，但所稱「毒品來源」，係
    指被告持有供自己犯同條項所列各罪之毒品來源之謂。是倘
    係犯販賣毒品罪，自須供出本案所販賣毒品之來源，始足當
    之。而所稱「因而查獲」，則係指被告詳實供出毒品來源之
    具體事證，因而使有偵查（或調查）犯罪職權之公務員知悉
    而對之發動偵查（或調查），並因而查獲而言。因之，所謂
    「供出毒品來源，因而查獲」，必以被告所稱其本案所販賣
    之毒品來源與嗣後查獲之其他正犯或共犯間具有因果關聯性
    ，始稱充足。亦即其供出之毒品來源，必須與其被訴之各該
    違反毒品危害防制條例犯行有直接因果關聯者，始得適用上
    開規定減免其刑，並非漫無限制。易言之，若被告販賣毒品
    之犯罪時間，在時序上較早於該正犯或共犯被查獲供應毒品
    之時間，或該正犯或共犯被查獲之販賣對象為第三人，即令
    該正犯或共犯最初確因被告之供述始經有偵查（或調查）犯
    罪職權之公務員偵查（或調查）而查獲，仍不符上開減輕或
    免刑之規定。經查：被告於偵查中供出之毒品來源為「陳成
    志」，雖經臺灣臺東地方檢察署檢察官偵查起訴，有該署11
    0年度偵字第3276號、110年度偵字第2859號起訴書在卷可參
    （本院訴字卷第181至184頁），惟該案僅查獲「陳成志」有
    於110年9月4日販賣第二級毒品甲基安非他命予被告之事實
    ，並未查獲「陳成志」有於110年8月28日以前販賣第二級毒
    品甲基安非他命予被告之事實，此有前述起訴書在卷足憑，
    故被告本案所販賣之毒品來源，檢警並未因其供述而查獲，
    無從認「陳成志」為被告本案之毒品來源，是就被告販賣第
    二級毒品之犯行，自均不得依毒品危害防制條例第17條第1
    項規定對被告減輕或免除其刑。
(五)又犯第4條至第8條之罪於偵查及歷次審判中均自白者，減輕
    其刑。毒品危害防制條例第17條第2項訂有明文。毒品危害
    防制條例第17條第2項之立法目的係為鼓勵犯罪行為人早日
    悔過自新，並期節約司法資源、以利毒品查緝，俾收防制毒
    品危害、使案件儘速確定之效而設，被告須於偵查及審判中
    皆行自白，始有上開規定之適用，而此所謂「自白」，係指
    對自己之犯罪事實全部或主要部分為肯定供述之意。亦即自
    白內容，應有基本犯罪構成要件，於販毒之場合應包含毒品
    金額、種類、交易時間、地點等，足以令人辨識其所指為何
    。於毒品案件而言，販賣毒品與無償轉讓、合資購買、幫助
    他人施用毒品或與他人共同持有毒品，係分屬不同之犯罪事
    實，倘僅承認無償轉讓或未肯定供述毒品對價之收取，自難
    認已就販賣毒品之事實為自白，要無前揭減輕其刑規定之適
    用。且行為人有無營利之意圖，乃販賣毒品與轉讓毒品、為
    他人購買毒品而幫助施用毒品等犯罪之主要分野，亦為各該
    犯罪異其刑罰輕重之評價原因，屬販賣毒品犯罪之重要構成
    要件事實，如就販賣毒品犯罪之營利意圖一節，既未作供認
    ，即難謂已就販賣毒品之犯罪行為有所自白。經查，被告雖
    於本院審理時坦承有如事實欄一即附表一各編號所載之全部
    犯罪事實，惟於偵查中固坦承有於附表一各編號「交易時間
    」欄、「交易地點」欄所示時、地，收受如附表一各編號「
    對象」欄所示之人交付之金錢，並交付如附表一各編號「毒
    品數量與毒品種類」欄所示之第二級毒品甲基安非他命予如
    附表一各編號「對象」欄所示之人之事實，然矢口否認有販
    賣第二級毒品之行為，辯稱：伊僅是幫楊寶兒、黃心怡拿取
    第二級毒品甲基安非他命，伊並無想要從中獲利云云（2858
    號偵卷第333、429頁），足見被告於偵查中就本案販賣第二
    級毒品罪構成要件事實之營利意圖並未自白，揆諸前開說明
    ，自難認被告符合毒品危害防制條例第17條第2項所規定減
    輕其刑之要件，即無從據此減輕其刑。是辯護人為被告辯護
    稱：被告於偵查及審理中均自白，而有毒品危害防制條例第
    17條第2項減輕其刑之適用，實難採憑。
(六)觀諸毒品危害防制條例第4條第2項條文，於109年7月15日修
    正施行前法定最低刑度為「有期徒刑7年」，刑度已非謂不
    高，修正施行後提升為「有期徒刑10年」，刑罰更為嚴峻。
    同為觸犯上揭條文者，其原因動機不一，犯罪情節亦未必盡
    同，其所造成之危害社會程度自屬有異，法律科處此類犯罪
    ，所設之法定最低本刑卻相同，不可謂不重。按犯罪之情狀
    顯可憫恕，認科以最低度刑仍嫌過重者，得酌量減輕其刑，
    刑法第59條定有明文。次按刑之量定，為求個案裁判之妥當
    性，法律固賦予法院裁量權，但此項裁量權之行使，除應依
    刑法第57條規定，審酌行為人及其行為等一切情狀，為整體
    之評價，並應顧及比例原則與平等原則，使罪刑均衡，輕重
    得宜，以契合社會之法律感情。又刑法第59條規定犯罪之情
    狀可憫恕者，得酌量減輕其刑，其所謂「犯罪之情狀」，與
    同法第57條規定科刑時應審酌之一切情狀，並非有截然不同
    之領域，於裁判上酌減其刑時，應就犯罪一切情狀，予以全
    盤考量，審酌其犯罪有無可憫恕之事由（即有無特殊之原因
    與環境，在客觀上足以引起一般同情，以及宣告法定低度刑
    ，是否猶嫌過重等等），以為判斷（最高法院95年度台上字
    第6157號判決意旨參照）。經查，被告雖於本院審理時表示
    其願坦承販賣第二級毒品犯行，然因被告非於偵查中自白，
    而無從依毒品危害防制條例第17條第2項之規定減輕其刑，
    且因被告所供出之毒品來源，又與本案所販賣之毒品來源與
    嗣後查獲之其他正犯或共犯間不具有因果關聯性，是均無法
    依毒品危害防制條例第17條第1項、第2項減輕其刑，業如前
    述。惟本院審酌被告犯行之對象僅有2人，次數僅有共3次，
    且交易對價與毒品重量亦屬甚微，與大量散布毒品之大盤、
    中盤毒販相較，情節顯然有間，綜上情節，本院認本案之法
    定最低刑度即有期徒刑10年，與被告個案情節相秤仍有情輕
    法重之憾，認有科以法定低度刑仍嫌過重之情形，在客觀上
    足以引起一般同情，爰均依刑法第59條規定減輕其刑。
(七)查被告前於①103年間，因施用毒品案件，經本院以103年度
    易字第128號判決，判處有期徒刑7月，嗣經上訴後，經臺灣
    高等法院花蓮分院以103年度上易字第125號判決駁回上訴確
    定；②103年間，因妨害秘密案件，經本院以104年度易字第1
    48號判決，判處有期徒刑3月確定；③104年間，因偽造文書
    案件，經本院以104年度東簡字第120號判決，判處有期徒刑
    4月確定；④前揭①②③案件經本院以105年度聲字第182號裁定
    定應執行有期徒刑1年確定；⑤104年間，因施用毒品案件，
    經本院以104年度易字第248號判決，判處有期徒刑8月確定
    ；前揭④⑤案件接續執行，於105年8月8日縮短刑期假釋出監
    ，於106年1月4日假釋期滿未經撤銷視為執行完畢，有臺灣
    高等法院被告前案紀錄表1份附卷可查（本院訴字卷第333至
    369頁），然檢察官應就被告構成累犯事實指出證明方法之
    具體內涵。所謂檢察官應就被告構成累犯事實「具體指出證
    明方法」，係指檢察官應於法院調查證據時，提出足以證明
    被告構成累犯事實之前案徒刑執行完畢資料，例如前案確定
    判決、執行指揮書、執行函文、執行完畢（含入監執行或易
    科罰金或易服社會勞動執行完畢、數罪係接續執行或合併執
    行、有無被撤銷假釋情形）文件等相關執行資料，始足當之
    。至一般附隨在卷宗內之被告前案紀錄表，係司法機關相關
    人員依憑原始資料所輸入之前案紀錄，僅提供法官便於瞭解
    本案與他案是否構成同一性或單一性之關聯、被告有無在監
    在押情狀等情事之用，並非被告前案徒刑執行完畢之原始資
    料或其影本，是檢察官單純空泛提出被告前案紀錄表，尚難
    認已具體指出證明方法而謂盡其實質舉證責任。又檢察官雖
    未主張或具體指出證明方法，本院因而未論以累犯或依累犯
    規定加重其刑，然基於累犯資料本來即可以在刑法第57條第
    5款「犯罪行為人之品行」中予以負面評價，自仍得就被告
    可能構成累犯之前科、素行資料，列為刑法第57條第5款所
    定「犯罪行為人之品行」之審酌事項，附此敘明。是爰以行
    為人之責任為基礎，並審酌被告明知甲基安非他命為法律嚴
    格禁止持有、販賣之第二級毒品，仍非法販賣予他人，造成
    他人生理及心理毒害，其行為除危害國民身心健康外，尚危
    及家庭、社會、國家之安全及秩序，所為實有不該，且被告
    前有涉犯違反毒品危害防制條例、偽造文書、妨害秘密等刑
    事案件之前科紀錄，業如前述，惟念及被告犯後於本院審理
    時尚能坦承犯行，並考量被告就販賣如附表一各編號所示第
    二級毒品甲基安非他命之金額、價值、數量及人數多寡，兼
    衡其於本院審理中自陳高職畢業之智識程度、家庭經濟狀況
    為中低收入戶、職業為從事文創業、月收入約新臺幣（下同
    ）3萬元、家中尚有母親及未成年子女須扶養等一切情況（
    本院訴字卷第386頁），分別量處如附表二各編號「宣告罪
    刑」欄所示之刑。
(八)按數罪併罰之定應執行之刑，係出於刑罰經濟與責罰相當之
    考量，並非予以犯罪行為人或受刑人不當之利益，為一種特
    別的量刑過程，相較於刑法第57條所定科刑時應審酌之事項
    係對一般犯罪行為之裁量，為定應執行刑之宣告，乃對犯罪
    行為人本身及所犯各罪之總檢視，除應考量行為人所犯數罪
    反應出之人格特性，並應權衡審酌行為人之責任與整體刑法
    目的及相關刑事政策，在量刑權之法律拘束性原則下，兼顧
    刑罰衡平原則而定之。再按販賣第二級毒品罪，係最輕本刑
    為10年以上有期徒刑之罪，且95年7月1日刑法廢除連續犯後
    ，實務上對於販賣毒品採取數罪併罰見解，而販賣毒品者除
    及早遭發覺犯罪進行追訴而警惕、醒悟外，常因所獲受益能
    快速改善生活或滿足物質需求等因素而一再從事毒品買賣，
    致於被訴時，多有數筆販賣毒品犯行，倘於定應執行刑不問
    被告犯罪動機、販賣毒品種類、販賣數量與金額、危害對象
    多寡等因素，拘泥於應定全部刑期一定比例以上之刑度，致
    被告幾無改過自新，重新回歸社會及適應社會之機會，應非
    立法者之本意，亦非刑罰之目的。查被告犯後就全部犯行於
    本院審理程序中均坦承不諱，態度尚可，且各次販賣毒品數
    量非鉅，並考量其就販賣毒品之次數，並審酌被告各次所犯
    之罪名、侵害之法益；復就被告各次犯行所反應出之人格特
    性、期待可能性，及整體刑法目的、相關刑事政策與量刑權
    之法律拘束性原則等項予以綜合考量後，依法定其應執行之
    刑如主文。
三、沒收　　
(一)犯第4條至第9條、第12條、第13條或第14條第1項、第2項之
    罪者，其供犯罪所用之物，不問屬於犯罪行為人與否，均沒
    收之；犯罪所得，屬於犯罪行為人者，沒收之；但有特別規
    定者，依其規定；前2項之沒收，於全部或一部不能沒收或
    不宜執行沒收時，追徵其價額，毒品危害防制條例第19條第
    1項、刑法第38條之1第1項、第3項分別定有明文。查扣案之
    OPPO牌行動電話1支（含門號0000000000號SIM卡1張）係供
    被告犯如附表一各編號販賣第二級毒品所用之物，此有被告
    供述在卷（本院訴字卷第147、245、378頁），不問屬於被
    告與否，應依毒品危害防制條例第19條第1項，分別於該次
    犯行項下，宣告沒收。再被告販賣第二級毒品甲基安非他命
    予如附表一各編號「對象」欄所示之人而實際收取之現金共
    計2,000元，係被告販賣毒品所得之財物，雖未扣案，仍應
    依刑法第38條之1第1項前段、第3項之規定，分別於該次犯
    行項下，宣告沒收，並宣告於全部或一部不能沒收或不宜執
    行沒收時，均追徵其價額。
(二)此外，現行刑法已認沒收非從刑，本案宣告多數沒收，即應
    由檢察官依刑法第40條之2第1項之規定，併執行之。
(三)其餘扣案物，難認為供被告犯罪所用之物，亦非違禁物，且
    欠缺刑法上重要性，不予宣告沒收，附此陳明。
據上論斷，應依刑事訴訟法第299條第1項前段，毒品危害防制條
例第4條第2項、第19條第1項，刑法第11條、第59條、第51條第5
款、第38條之1第1項前段、第3項，判決如主文。
本案經檢察官陳金鴻提起公訴，檢察官乙○○到庭執行職務。
中　　華　　民　　國　　111 　年　　5 　　月　　27　　日
                  刑事第一庭審判長法  官  吳宗航
　　　　　　　　　　　　　　　　  法  官  施伊玶
　　　　　　　　　　　　　　　　  法  官  蔡政晏
以上正本證明與原本無異。
如不服本判決應於收受送達後20日內向本院提出上訴書狀，並應
敘述具體理由；其未敘述上訴理由者，應於上訴期間屆滿後20日
內向本院補提理由書（均須按他造當事人之人數附繕本）。「切
勿逕送上級法院」。
中　　華　　民　　國　　111 　年　　5 　　月　　27　　日
                                  書記官  林慧芬
附錄論罪科刑法條
毒品危害防制條例第4條
製造、運輸、販賣第一級毒品者，處死刑或無期徒刑；處無期徒
刑者，得併科新臺幣三千萬元以下罰金。
製造、運輸、販賣第二級毒品者，處無期徒刑或十年以上有期徒
刑，得併科新臺幣一千五百萬元以下罰金。
製造、運輸、販賣第三級毒品者，處七年以上有期徒刑，得併科
新臺幣一千萬元以下罰金。
製造、運輸、販賣第四級毒品者，處五年以上十二年以下有期徒
刑，得併科新臺幣五百萬元以下罰金。
製造、運輸、販賣專供製造或施用毒品之器具者，處一年以上七
年以下有期徒刑，得併科新臺幣一百五十萬元以下罰金。
前五項之未遂犯罰之。　
附表一
被告販賣第二級毒品犯罪事實一覽表         編號 對象 通話時間 交易地點 涉犯事實            交易方式 毒品數量與 毒品種類   交易時間        1 楊寶兒 110年6月10日15時41分許至19時57分許透過手機聯繫。 在臺東縣○○市○○路000號楊寶兒住處前停車場 甲○○基於意圖營利而販賣第二級毒品甲基安非他命之犯意，透過扣案之OPPO牌搭配門號0000000000號行動電話1支與楊寶兒聯繫後，於左列交易時間、地點，以500元，販賣0.1公克之甲基安非他命1小包與楊寶兒。   楊寶兒先以行動電話聯繫被告後，雙方再相約於左列時間、地點，被告親手將右列數量之甲基安非他命交付與楊寶兒，並當場收取500元。 甲基安非他命 （0.1公克）   110年5月7日20時許         2 楊寶兒 110年7月20日13時35分許透過手機聯繫。 在臺東縣○○市○○路000號楊寶兒住處 甲○○基於意圖營利而販賣第二級毒品甲基安非他命之犯意，透過扣案之OPPO牌搭配門號0000000000號行動電話1支與楊寶兒聯繫後，於左列交易時間、地點，以500元，販賣0.1公克之甲基安非他命1小包與楊寶兒。   楊寶兒先以行動電話聯繫被告後以「噹噹」為代號，雙方再相約於左列時間、地點，被告將數量不詳之甲基安非他命交付與楊寶兒並約定為欠款，楊寶兒1個月後償還。 甲基安非他命 （0.1公克）   110年7月20日14時許         3 黃心怡 110年8月28日3時33分許至6時許透過通訊軟體line文字及語音聯繫。 在臺東縣臺東市中正路與博愛路交岔口統一超商旁 甲○○基於意圖營利而販賣第二級毒品甲基安非他命之犯意，透過扣案之OPPO牌搭配門號0000000000號行動電話1支與黃心怡聯繫後，於左列交易時間、地點，以1,000元，販賣0.2公克之甲基安非他命與黃心怡。   黃心怡先以通訊軟體語音及文字聯繫被告後，匯款1,000元與被告，雙方再相約於左列時間、地點，被告親手將右列數量之甲基安非他命交付與黃心怡。 甲基安非他命 （0.2公克）   110年8月28日6時許       
附表二
事       實 宣      告     罪      刑 沒                  收 附表一編號1 甲○○販賣第二級毒品，處有期徒刑伍年壹月。 扣案之OPPO牌行動電話壹支(含門號○○○○○○○○○○號SIM卡壹張)沒收。未扣案之犯罪所得新臺幣伍佰元沒收之，於全部或一部不能沒收或不宜執行沒收時，追徵其價額 。  附表一編號2 甲○○販賣第二級毒品，處有期徒刑伍年壹月。 扣案之OPPO牌行動電話壹支(含門號○○○○○○○○○○號SIM卡壹張)沒收。未扣案之犯罪所得新臺幣伍佰元沒收之，於全部或一部不能沒收或不宜執行沒收時，追徵其價額 。  附表一編號3 甲○○販賣第二級毒品，處有期徒刑伍年貳月。 扣案之OPPO牌行動電話壹支(含門號○○○○○○○○○○號SIM卡壹張)沒收。未扣案之犯罪所得新臺幣壹仟元沒收之，於全部或一部不能沒收或不宜執行沒收時，追徵其價額。